【裁判字號】    94,簡上,1046
【裁判日期】    950303
【裁判案由】    詐欺
【裁判全文】
臺灣高雄地方法院刑事判決            94年度簡上字第1046號
上  訴  人
即  被  告  乙○○
上列上訴人因詐欺案件，不服本院高雄簡易庭民國94年10月25日
94年度簡字第6061號第一審判決（聲請簡易判決處刑案號：94年
度偵字第18441 號）提起上訴，本院判決如下：
    主  文
上訴駁回。
    事  實
一、乙○○應知他人取得第三人金融機構帳戶之存摺、提款卡係
    為掩飾渠等不法行徑，避免有偵查犯罪權限之執法人員循線
    查緝，以確保犯罪所得之不法利益，並掩人耳目，且其在客
    觀上亦可預見一般取得他人金融帳戶使用之行徑，常與財產
    犯罪所需有密切之關聯，竟以縱有人持其存摺、提款卡作為
    詐騙之犯罪工具亦不違背其本意之幫助犯意，在某真實年籍
    、姓名不詳，綽號「阿義」之成年男子勸誘下，分別於民國
    93年7 月8 日至中國信託商業銀行開立帳號：000000000000
    0 號帳戶，於同年月9 日至合作金庫銀行五甲分行開立帳號
    ：0000000000000 號帳戶，於同年月12日至玉山商業銀行鳳
    山分行開立帳號：0000000000000 號帳戶、至國泰世華商業
    銀行鳳山分行開立帳號：000000000000號帳戶、至富邦商業
    銀行鳳山分行（下稱富邦商銀鳳山分行）開立帳號：000000
    000000號帳戶，嗣並於數日後在位於高雄縣鳳山市之鳳山體
    育場前，將前開5 帳戶之存摺、提款卡交與上揭綽號「阿義
    」之人。嗣取得乙○○上開富邦商銀鳳山分行帳戶存摺、提
    款卡之人，基於意圖為自己不法所有之犯意，於93年9 月下
    旬在報紙上刊登虛偽之交友廣告，丙○○見該報紙廣告後，
    乃依照廣告內所刊登之電話，去電與某真實姓名、年籍不詳
    ，自稱為「胡雨微」之成年女子聯絡，詎該名女子向丙○○
    詐稱，可以介紹某林姓女子與其一同出遊，然需先行支付外
    出費用，致丙○○因而陷於錯誤，依該女子指示而於如附表
    所示時間，分別存入如附表所示金額至乙○○前開富邦商銀
    鳳山分行帳戶內，總計達新臺幣（下同）23萬6500元。嗣上
    開為詐騙之人均旋將前開款項領走，致丙○○受有損害。
二、案經臺北縣政府警察局汐止分局報告臺灣士林地方法院檢察
    署呈請臺灣高等法院檢察署令轉臺灣高雄地方法院檢察署檢
    察官偵查後，聲請以簡易判決處刑。
    理  由
一、訊據被告乙○○固不否認有於前揭時地將上開帳戶交付與綽
    號「阿義」之人，惟矢口否認有何幫助詐欺犯行，辯稱：伊
    當初是因為要申辦信用貸款，而辦理的人跟伊說帳戶內要有
    出入之資料，所以伊才會將上開5 個帳戶交給綽號「阿義」
    之人，且因為「阿義」說怕伊將帳戶內之款項領走，故伊同
    時將該等帳戶之存摺、印章、提款卡交與「阿義」，但伊將
    該等物品交給「阿義」7 日之後，因為聯絡不到「阿義」，
    覺得事情不單純，所以就去電銀行掛失這5 個帳戶，而伊將
    帳戶交給「阿義」時，並不知道會被拿去作為不法用途云云
    。經查：
(一)、前揭犯罪事實，除被告上開供述外，並據被害人丙○○於警
    詢中指述綦詳（見偵1 卷第12至14頁，而被害人此審判外之
    陳述，經公訴人及被告同意作為證據，本院並審酌其作成時
    之情況正常，且與本案相關之待證事實具關連性，認適當作
    為證據，依刑事訴訟法第159 條之5 第1 項之規定，該陳述
    具有證據能力），復有被害人前開存款之自動櫃員機交易紀
    錄（見偵1 卷第19至21頁）、被告前揭富邦商銀鳳山分行帳
    戶之開戶資料及交易明細（見偵1 卷第30、31頁，偵2 卷第
    11、12頁）、被告上開其餘4 帳戶之開戶資料及交易明細（
    見本院卷第28至37頁、第42至44頁）在卷可稽，則被告交付
    前開帳戶與綽號「阿義」之人，及嗣後被害人因遭詐騙而將
    款項存入被告上開富邦商銀鳳山分行帳戶內等事實，堪以認
    定。
(二)、關於被告有無幫助詐欺取財之犯意乙節，雖被告以前詞置辯
    ，然一般銀行是否核准信用貸款之申請，在於申請人之信用
    能力是否良好、是否有不良債信紀錄、有無穩定收入來源或
    提供擔保品等，與金融帳戶內有無金錢出入並無必然關係，
    而以被告在本院審理中均能應答自如之情狀，其智識能力當
    與一般常人無異，對上開情形應知之甚詳，則被告辯稱：係
    為辦理信用貸款才會將前揭帳戶交予「阿義」云云，即難遽
    以採認；況再以自行詐騙之人角度觀之，渠等既知利用他人
    帳戶掩飾犯罪所得，當知社會上一般正常之人如發現自己帳
    戶可能遭不法使用而為免增訟累，必於發現後立即報警或向
    金融機構辦理該帳戶之停止使用，在此情形下，如仍以該帳
    戶作為犯罪工具，則在渠等向他人詐騙，並誘使被害人將款
    項匯入該帳戶後，甘冒犯罪後遭起訴、處罰之風險，卻只能
    平白無故替原帳戶所有人匯入金錢，或使該帳戶遭列為警示
    帳戶而無法提領犯罪所得，以得償其犯罪之目的，是以行詐
    騙之人若非確定該帳戶所有人不會立即報警或停止該帳戶之
    使用，以確定渠等能自由使用該帳戶提款、轉帳，當不至於
    以該帳戶從事犯罪。復衡以被害人於匯入款項至被告前開富
    邦商銀鳳山分行帳戶後，均隨即於當日遭致領取（此有該帳
    戶交易明細表可證），更足見行詐騙之人於向被害人詐騙時
    ，確有把握該帳戶得為其掌控使用；而被告於93年7 月12日
    開立上揭富邦商銀鳳山分行帳戶後，雖曾於同年月19日申請
    掛失上開帳戶及金融卡，有富邦商銀鳳山分行94年9 月21日
    （94）北富銀鳳字第270 號函可證（見偵2 卷第9 頁，此審
    判外之書面陳述，經公訴人及被告同意作為證據，本院並審
    酌其作成時之情況正常，且與本案相關之待證事實具關連性
    ，認適當作為證據，依刑事訴訟法第159 條之5 第1 項之規
    定，該陳述具有證據能力），然其卻未停止該帳戶之存入款
    項及電話語音轉出款項功能，亦經該函文陳述明確，則被告
    既自稱於93年7 月19日係因感到不妥，方會去辦理掛失，惟
    卻又保留該帳戶之存入款項及語音轉帳功能，未完全停止該
    帳戶之使用，其所為處置顯然與常理不符，且被告前開富邦
    商銀鳳山分行帳戶既有申辦電話語音轉帳功能，則未持有該
    帳戶存摺、印章、提款卡之被告，亦得藉由此功能動用該帳
    戶內之款項，是若非取得被告該帳戶之不法份子有把握被告
    不會干預該帳戶之使用，當不致以此帳戶從事詐欺取財犯行
    ；而該帳戶此一功能之申辦，亦可證被告辯稱：因為「阿義
    」怕伊將帳戶內之款項領走，才要伊同時將該等帳戶之存摺
    、印章、提款卡交出云云，未可採信，蓋該綽號「阿義」之
    人既害怕被告以存摺、印章、提款卡將款項領走，何以未防
    範被告以電話語音轉帳功能將款項轉出？此要與常情有違，
    是以前述諸情，均足徵被告上開辯詞無可採信。又金融存款
    帳戶之存摺、提款卡等物，事關存戶個人財產權益之保障，
    除非本人或與本人關係親密者，一般人均有妥為保管防阻他
    人任意使用之認識，難認有自由流通之理由，縱使在特殊情
    況下，偶有交付他人使用之需，亦必深入瞭解用途後，再行
    提供使用，方符常情，若存款帳戶之存摺、提款卡落入不明
    人士手中，極易被利用為與財產有關之犯罪工具，此為吾人
    一般生活認識所易於體察之常識，如有犯罪之意圖者，徵求
    他人提供帳戶之存摺、提款卡等，客觀上亦可預見其目的在
    供作不法所取得金錢之存入後再行領出使用，以避免身分曝
    光，防止追查，此為一般人本於一般之認知能力均甚易領會
    ，是被告竟仍任意將其前開帳戶之存摺、提款卡交與他人使
    用，其有幫助詐欺之未必故意甚明。
(三)、綜上所述，被告前開辯詞實無足採，本案事證明確，被告前
    揭犯行，洵堪認定。
二、按刑法第339 條第1 項之詐欺取財罪，係以施用詐術使人陷
    於錯誤而交付財物為犯罪構成要件，上開不法份子利用被告
    提供之帳戶存摺、提款卡，作為指示被害人匯款進入而據以
    提領詐騙款項遂行詐欺犯行之工具，被告提供帳戶存摺、提
    款卡，要非詐欺取財罪之構成要件行為，且被告僅將存摺、
    提款卡等物交與他人後即未再過問，亦無為自己犯罪之意思
    ，其行為僅係對於該犯罪之實行有所助益之協助行為，故核
    被告所為，係犯刑法第30條第1 項、第339 條第1 項詐欺取
    財罪之幫助犯。被告既係幫助犯，爰依刑法第30條第2 項規
    定，按正犯之刑減輕之。原審因而適用刑法第30條、第339
    條第1 項、第41條第1 項前段，罰金罰鍰提高標準條例第1
    條前段、第2 條，並審酌被告本身並未實際參與詐欺取財犯
    行，然其提供帳戶供不法份子使用，不僅造成執法機關不易
    查緝犯罪行為人，嚴重危害社會治安並有礙金融秩序，助長
    犯罪歪風，增加追緝犯罪及被害人尋求救濟之困難，犯後猶
    飾詞卸責，顯無悔意等一切情狀，酌情量處有期徒刑3 月，
    並諭知易科罰金之折算標準，其認事用法，均無違誤（僅漏
    未詳載被告所交付與「阿義」使用之全部帳戶），量刑亦屬
    妥適，被告以其未為前揭犯行為由，指摘原判決不當而提起
    上訴，為無理由，應予駁回。
據上論斷，應依刑事訴訟法第455 條之1 第3 項、第368 條，判
決如主文。
本案經檢察官甲○○到庭執行職務。
中    華    民    國    95    年    3     月    3     日
                  刑事第五庭    審判長法  官 李嘉興
                                      法  官 楊筑婷
                                      法  官 陳君杰
以上正本證明與原本無異。
不得上訴。
中    華    民    國    95    年    3     月    3     日
                                      書記官 陳昱良
附錄本判決論罪之法條：
刑法第339 條第1 項
意圖為自己或第三人不法之所有，以詐術使人將本人或第三人之
物交付者，處5 年以下有期徒刑、拘役或科或併科1000元以下罰
金。
附表：
┌──┬──────┬─────┬──┬──────┬─────┐
│編號│存款時間    │存款金額  │編號│存款時間    │存款金額  │
├──┼──────┼─────┼──┼──────┼─────┤
│ 1  │93年10月11日│3 萬元    │ 2  │93年10月11日│5500元    │
├──┼──────┼─────┼──┼──────┼─────┤
│ 3  │93年10月12日│1 萬3000元│ 4  │93年10月13日│2 萬9000元│
├──┼──────┼─────┼──┼──────┼─────┤
│ 5  │93年10月13日│8500元    │ 6  │93年10月20日│3 萬元    │
├──┼──────┼─────┼──┼──────┼─────┤
│ 7  │93年10月20日│2 萬4000元│ 8  │93年10月25日│2 萬3000元│
├──┼──────┼─────┼──┼──────┼─────┤
│ 9  │93年10月25日│1 萬1000元│ 10 │93年10月29日│2 萬9000元│
├──┼──────┼─────┼──┼──────┼─────┤
│ 11 │93年10月29日│1 萬3500元│ 12 │93年11月3 日│2 萬元    │
└──┴──────┴─────┴──┴──────┴─────┘


司法院資訊處製作；財團法人民間司法改革基金會備份。
